【裁判字號】    99,台上,941
【裁判日期】    990210
【裁判案由】    違反槍砲彈藥刀械管制條例
【裁判全文】
最高法院刑事判決              九十九年度台上字第九四一號
上  訴  人  甲○○
上列上訴人因違反槍砲彈藥刀械管制條例案件，不服台灣高等法
院台南分院中華民國九十八年八月六日第二審更審判決（九十八
年度重上更(三)字第三九號，起訴案號：台灣台南地方法院檢察署
八十六年度偵字第一四九七九號），提起上訴，本院判決如下：
    主  文
原判決撤銷，發回台灣高等法院台南分院。
    理  由
本件原判決撤銷第一審之科刑判決，改判依想像競合犯及修正前
刑法牽連犯關係從一重論處上訴人甲○○未經許可，持有空氣槍
罪刑，固非無見。
惟按：(一)有罪判決之事實認定與理由說明，不相一致，以及事實
或理由欄內之記載，前後齲齬者，均屬理由矛盾，其判決當然違
背法令。本件原判決認定：上訴人於民國八十四年四月二十一日
以台南市體育會射擊委員會總幹事名義，向台灣新竹地方法院檢
察署領回該會於八十二年間失竊槍、彈（九支靶槍、制式霰彈一
千七百五十顆、空氣槍子彈二００顆）中之制式空氣手槍三支、
制式空氣步槍三支、制式單管霰彈槍一支、制式雙管霰彈槍一支
、霰彈槍管一支、霰彈一千五百零一顆，依「自衛槍枝管理條例
」之規定，本應將領回之槍、彈向台南市警察局報備，重新申請
槍枝執照，並將槍枝置放當地大林派出所內統一保管，詎上訴人
竟意圖為自己不法之所有，將上述業務上所持有之彈、槍侵占入
己，嗣於八十六年十月底，得知警調單位已積極調查該批槍彈，
乃於八十六年十一月初利用其為總幹事保有槍械庫鑰匙之便，將
其中五支長槍（制式空氣步槍三支、制式單管霰彈槍一支、制式
雙管霰彈槍一支）自外攜回，潛入槍械庫中放置，為警於同年十
二月六日查獲，事後又再將一支制式空氣手槍置於該會會議室中
，佯稱在該址發現，要現任總幹事蘇銀旺前往起出，為警於八十
六年十二月二十七日清點槍彈而查獲等情。依上開事實認定，上
訴人侵占及非法持有之槍枝計有空氣手槍三支、空氣步槍三支、
單管霰彈槍一支、雙管霰彈槍一支，共計八支。惟理由內則敘明
上訴人所領回並侵占之槍枝為「九支靶槍」（見原判決第四、五
頁），其事實之認定與理由之說明，已非一致。又手槍與空氣槍
為不同種類之槍枝，未經許可持有手槍及空氣槍者，槍砲彈藥刀
械管制條例第七條第四項及第八條第四項分別定有處罰明文。原
判決理由記載：上訴人未經主管機關許可，持有具有殺傷力之「
制式手槍」及「制式子彈」之行為係犯八十六年十一月二十四日
修正公布後之槍砲彈藥刀械管制條例第八條第四項、第十二條第
四項之罪；且霰彈槍管為獵槍之主要組成零件，上訴人未經許可
而持有係犯同條例「第十三條第四項」之罪，被告以一行為，犯
八十六年十一月二十四日修正之之槍砲彈藥刀械管制條例第八條
第四項、第十二條第四項、「第十一條第三項」三罪，係想像競
合犯，應從一重之八十六年十一月二十四日修正之槍砲彈藥刀械
管制條例第八條第四項之罪處斷（見原判決第十二、十三頁）云
云，於論結欄則引用八十六年十一月二十四日修正之槍砲彈藥刀
械管制條例第八條第四項、第十二條第四項及「第十三條第三項
」。對於上訴人所非法持有者為「空氣槍」或「制式手槍」？以
及所應適用之法條，先後為不同之記載，自屬理由矛盾。(二)有罪
之判決書，對於被告有利之證據不採納者，應說明其理由，刑事
訴訟法第三百十條第二款定有明文，故有罪判決書對於被告有利
之證據，如不採納，必須說明不予採納之理由，否則即屬判決不
備理由。查證人即自八十五年至八十七年在台南市射擊委員會擔
任管理員之證人劉治於原審前審證稱：「（甲○○去台灣新竹地
方法院檢察署領回失竊槍彈如何處理？）他把槍彈交給我，放在
倉庫裡，有八、九支槍，子彈有七、八箱，一箱有十盒，至於一
盒裡有幾顆我不知道，當初建槍庫所以放在會議室。」「（甲○
○把領回的槍彈你放在哪裡？）放在會議室，因在蓋槍庫，後來
有兩位軍人說要來打靶，我去登記後出來，他們就把兩把槍拿走
了。」等語（見上訴卷第三十頁正反面）。倘若屬實，自屬有利
於上訴人之證據，原判決未予採納，亦未說明不予採納之理由，
難謂無理由不備之違法。(三)依卷附「台南市警察局自衛槍枝彈藥
清冊（失竊部分）」之內容，台南市射擊協會失竊之槍枝為雙管
飛靶槍一支、單管飛靶槍一支、空氣手槍四支、空氣步槍三支，
並無霰彈槍管失竊之記載（見偵查卷第二八、二九頁）。另依「
台灣新竹地方法院檢察署檢察官扣押物品處分命令」所載，其於
八十四年四月十日通知台南市射擊協會領回者計有空氣手槍三支
、空氣槍四支、單管霰彈槍一支、雙管霰彈槍一支、霰彈一五０
一顆，亦無霰彈槍管之記載（見偵查卷第三四頁反面）。而台灣
新竹地方法院檢察署八十九年一月十二日函檢送之「扣押物沒收
物受領書」影本（見上訴卷第一一八頁）之備考欄記載「槍管一
枝」，並非「霰彈槍管一支」；且台南市射擊協會所失竊之槍枝
中，屬霰彈槍者僅有二支（另七支均為空氣槍），既均領回，何
以能同時領回「霰彈槍管」一支？並非無疑。前述台灣新竹地方
法院檢察署函所載於八十四年四月二十一日發還台南市射擊委員
會之物品中包含「散（霰）彈槍管一支」（見偵查卷第一一七頁
），依據何在？事實仍未明確，原判決未詳為勾稽比對，遽認上
訴人侵占而非法持有之物品中包含「霰彈槍管一支」，另論以未
經許可持有槍砲之主要組成零件罪，自嫌速斷。(四)科刑判決所認
定之事實，與所採之證據，不相適合，即屬證據上理由矛盾，其
判決當然為違背法令。原判決採內政部警政署刑事警察局八十二
年七月二日刑鑑字第五一二四九號及八十六年十二月二十九日刑
鑑字第八五四六七號鑑驗通知書之鑑定結果，認定：系爭槍彈中
，其中二支霰彈槍及霰彈均具殺傷力，空氣步槍三支及其中二支
空氣手槍機械性能正常，可裝填發射同口徑鉛彈（見原判決第一
０頁）。然依前揭刑鑑字第八五四六七號鑑驗通知書之記載，槍
枝管制編號0000000000雙管霰彈長槍，於送鑑時擊發
機械故障，經適當修復則可供發射，非如槍枝管制編號0000
000000單管霰彈長槍鑑驗結果，記載「具有殺傷力」等語
；且槍枝管制編號0000000000空氣步槍，其機械性能
不良（壓縮彈簧扣壓板機結果僅有微弱氣體，經實際裝填同口徑
鉛彈結果無法射出），認需經適當修復始可發射使用；槍枝管制
編號0000000000、0000000000空氣步槍，
其機械正常，但欠缺彈室及槍管內金屬襯管，故目前無法裝填同
口徑軟鉛彈以供射擊使用（見偵查卷第三十、四十頁）等語。均
與原判決理由所認「機械性能正常，可裝填發射同口徑鉛彈」未
盡相符，難謂無證據上理由矛盾之違法。又前述槍枝經第一審另
囑託法務部調查局鑑定結果，0000000000、0000
000000、0000000000號空氣步槍，送鑑時機械
故障或機件不全，無法正常操作發射，不具殺傷力，有該局鑑定
通知書在卷可稽（見第一審卷第十四頁）。該鑑定結果，何以不
足採為有利於上訴人之認定，原判決理由未有說明，亦屬理由不
備。上訴意旨指摘原判決不當，非無理由，應認仍有撤銷發回之
原因。
據上論結，應依刑事訴訟法第三百九十七條、第四百零一條，判
決如主文。
中    華    民    國  九十九  年    二    月    十    日
                      最高法院刑事第十一庭
                          審判長法官  石  木  欽
                                法官  洪  佳  濱
                                法官  韓  金  秀
                                法官  段  景  榕
                                法官  周  煙  平
本件正本證明與原本無異
                                      書  記  官
中    華    民    國  九十九  年    二    月  二十三  日
                                                      Ｑ

司法院資訊處製作；財團法人民間司法改革基金會備份。
